【裁判字號】    89,自,481
【裁判日期】    891110
【裁判案由】    誣告
【裁判全文】
台灣台中地方法院刑事判決                          八十九年度自字第四八一號
    自  訴  人  乙○○
    被      告  甲○○
右列被告因誣告案件，經自訴人提起自訴，本院判決如左：
    主  文
甲○○意圖他人受刑事處分，向該管公務員誣告，處有期徒刑肆月。緩刑貳年。
    事  實
一、甲○○與乙○○自民國八十五年間起，即有金錢借貸往來，至八十六年八月二十
    日止，乙○○尚欠甲○○新台幣（下同）三十一萬元未清償，詎甲○○明知乙○
    ○向其借款之時，並無詐欺之意圖且無施用詐術，惟見乙○○遲未清償，為逼乙
    ○○儘速還款，竟意圖使乙○○受刑事處分，捏造「乙○○於八十六年八月二十
    日向其詐稱：伊為土地代書，而以伊經營之『山盟房地產事務所』已另覓新店面
    ，需加裝裝潢設備為由，向其借款三十一萬元，除簽發本票一張外，並交付名片
    一紙，使其陷於錯誤，而交付三十一萬元，嗣因伊屆期未清償，其前往伊住家附
    近察看，並無伊所稱之事務所，始發覺受騙。」等事實，於八十七年五月十八日
    向台灣台中地方法院檢察署提起告訴（八十七年度偵字第一０二九０號、八十七
    年度偵緝字第二九０號），誣告乙○○涉嫌詐欺。嗣該署檢察官雖對乙○○提起
    公訴，經本院以八十八年度易字第一八０號判處有期徒刑五月，經甲○○及乙○
    ○均對之不服提起上訴後，乙○○始為台灣高等法院台中分院以八十八年度上易
    字第一九八九號判決無罪確定。
二、案經乙○○提起自訴。
    理  由
一、訊據被告甲○○固坦承向台灣台中地方法院檢察署告訴自訴人乙○○詐欺之事實
    ，惟矢口否認有何誣告犯行，辯稱：其未誣告自訴人，確有於八十六年八月二十
    日借予自訴人三十一萬元，其所告訴之事實確係屬實，且自訴人至今仍未還款云
    云。惟查：（一）前揭犯罪事實，業據自訴人指訴綦詳，且被告與自訴人間自八
    十五年底起即有金錢借貸關係存在，而自訴人向被告借款，於八十六年間均有陸
    續還款，此有自訴人向柯田奎借用而交予被告兌現之支票，即由安泰商業銀行豐
    原分行函送之支票影本十四張，附於台灣高等法院台中分院八十八年度上易字第
    一九八九號卷（第六０至六三頁），柯田奎所簽發十四張本票，金額在五萬元至
    十五萬元不等，日期自八十六年一月十七日至八十六年十月十六日，其中有六張
    背面有自訴人之背書，且均兌現；再被告原供稱係柯田奎向其借款，其要求柯田
    奎找人背書等語，然柯田奎證述不曾向被告借錢而其所簽發之支票係由自訴人向
    其借去使用等語，足見自訴人於上開詐欺案件審理中所為之辯詞堪以採信，因而
    認為自訴人向被告借款既已有一段時日，且期間均有陸續還款予被告，足見自訴
    人於借款之初應無詐欺意圖等情，業經本院調閱上開自訴人被訴詐欺案件全卷審
    閱無訛。（二）被告雖提出其所有之合作金庫活期儲蓄存款存摺以證實其確有於
    八十六年八月二十日，將三十一萬元借予自訴人，然依其所提之存摺細目內容以
    觀，其雖有於八十六年八月十三日提款八十萬元，然其提款日期與其所稱借款日
    期並未相近，且提款數額亦相距懸殊，難認該筆款項確係為借予自訴人而事先提
    領。（三）被告為逼使自訴人還款，不思正確之求償途逕，竟具狀向台灣台中地
    方法院檢察署捏造其係受自訴人之詐騙而借予三十一萬元之不實事實，且於上開
    詐欺案件偵審中屢次指訴自訴人詐欺犯行之事實經過，其明知其所述之事實，顯
    與其所親身經歷之事實經過不符，而仍故為不實之陳述，據以告訴自訴人詐欺，
    其意圖使自訴人受刑事處分，且有捏詞誣控之故意甚明。事證明確，被告犯行，
    洵堪認定。
二、核被告所為，係犯刑法第一百六十九條第一項之誣告罪。爰審酌被告犯罪之動機
    、目的係為迫使自訴人儘速償還其前欠之款項，惟不思依正當之手段求償，險使
    自訴人蒙不白之冤及其犯罪後仍飾詞狡辯等一切情狀，量處如主文所示之刑。查
    被告前未曾受有期徒刑以上刑之宣告，有臺灣台中地方法院檢察署刑案資料查註
    紀錄表一份附於偵查卷可稽，其因一時失慮，偶罹刑典，經此刑之宣告，應知警
    惕而無再犯之虞，本院認以暫不執行其刑為適當，併予宣告緩刑二年，以勵自新
    。
三、自訴人經合法傳喚無正當理由而未到庭， 爰不待其陳述，逕行判決。
據上論斷，應依刑事訴訟法第三百四十三條、第二百九十九條第一項前段、第三百三
十一條第一項後段，刑法第一百六十九條第一項、第七十四條第一款，判決如主文。
中      華      民      國    八十九    年     十一     月      十      日
                                臺灣臺中地方法院刑事第四庭
                                    法    官    許  月  馨
右正本證明與原本無異。
如不服本判決，應於判決送達後十日內向本院提出上訴狀，上訴於臺灣高等法院臺中
分院( 須附繕本 )。
                                    書記官
中      華      民      國  八十九    年    十一      月      十      日
附錄本案論罪科刑法條全文
刑法第一百六十九條第一項
意圖他人受刑事或懲戒處分，向該管公務員誣告者，處七年以下有期徒刑。


司法院資訊處製作；財團法人民間司法改革基金會備份。
